【裁判字號】    98,上訴,732
【裁判日期】    980901
【裁判案由】    強盜等
【裁判全文】
臺灣高等法院刑事判決                 98年度上訴字第732號
上  訴  人  臺灣板橋地方法院檢察署檢察官
被      告  乙○○
                    （現另案於臺灣屏東監獄執行中）
選任辯護人  黃仕翰  律師（法律扶助基金會律師）
上列上訴人因被告強盜案件，不服臺灣板橋地方法院96年度訴字
第2732號，中華民國97年12月26日第一審判決（起訴案號：臺灣
板橋地方法院檢察署96年度偵字第10759號），提起上訴，本院
判決如下：
    主  文
上訴駁回。
    理  由
一、公訴意旨略以：被告乙○○（綽號「阿邦」）、戊○○（業
    經本院台南高分院判處罪刑）及姓名年籍不詳之成年男子等
    3 人共同基於意圖為自己不法所有之犯意聯絡，於民國95年
    12 月30日20時50分許，由戊○○駕駛被告乙○○提供之銀
    色福特自用小客車，搭載被告乙○○及被告乙○○之友人至
    雲林縣莿桐鄉○○路54號丙○○經營之「阿龍海產店」後，
    被告乙○○持改造手槍（槍枝管制編號：0000000000，該把
    手槍為己○○交付戊○○，戊○○再交予被告乙○○）先下
    車步行至櫃臺，大喊：「不要動，把錢拿出來」！戊○○持
    西瓜刀尾隨在後走進該餐廳內，喝令丙○○之妻甲○○及員
    工陳慧雅不准動，並看守之，致使渠等不能抗拒後，被告乙○○及被告乙○○之友人即在櫃檯內開始搜括財物，於取得
    新臺幣（下同）6萬元、手機2支（其中1支為銀色MOTOROLA
    手機、安非他命10餘包（未扣案）、黑色GEO手機1支、身分
    證及健保卡各1張等財物後，該等3人隨即駕車逃逸，應認被
    告乙○○涉犯刑法第330條第1項之攜帶兇器、結夥3人以上
    之加重強盜罪及槍砲彈藥刀械管制條例第8條第4項之未經許
    可，持有可發射子彈具有殺傷力之槍枝罪嫌等語。公訴人認
    被告乙○○涉犯上揭罪嫌，係以：(一)證人即共同被告姚英超
    之證詞，(二)證人即另案被告己○○之證詞，(三)證人即另案被
    告丁○○之證詞，(四)證人即另案被告庚○○之證詞(五)證人即
    被害人丙○○、甲○○之指述，(六)扣按之改造手槍1把及(七)
    內政部警政署刑事警察局96年2月26日刑鑑字第0960014324
    號槍彈鑑定書等項為其主要論斷依據。
二、按犯罪事實應依證據認定之，無證據不得認定犯罪事實；不
    能證明被告犯罪者，應諭知無罪之判決，刑事訴訟法第154
    條第2項及第301條第1項分別定有明文。次按刑事訴訟法上
    所謂認定犯罪事實之證據，係指足以認定被告確有犯罪行為
    之積極證據而言，該項證據自須適合於被告犯罪事實之認定
    ，始得採為斷罪資料（最高法院29年度上字第3105號判例意
    旨參照）；又按認定不利於被告之事實，須依積極證據，苟
    積極證據不足為不利於被告事實之認定時，即應為有利於被
    告之認定，更不必有何有利之證據（最高法院30年度上字第
    816號判例意旨參照）；再按認定犯罪事實所憑之證據，固
    不以直接證據為限，間接證據亦應包含在內，惟採用間接證
    據時，必其所成立之證據，在直接關係上，雖僅足以證明他
    項事實，而由此他項事實，本於推理之作用足以證明待證事
    實者，方為合法，若憑空之推想，並非間接證據（最高法院
    32年度上字第67號判例意旨參照）；復按犯罪事實之認定，
    應憑真實之證據，倘證據是否真實尚欠明顯，自難以擬制推
    測之方法，為其判斷之基礎。（最高法院53年度台上字第65
    6號判例意旨參照）；末按檢察官對於起訴之犯罪事實，應
    負提出證據及說服之實質舉證責任。倘其所提出之證據，不
    足為被告有罪之積極證明，或其指出證明之方法，無從說服
    法院以形成被告有罪之心證，基於無罪推定之原則，自應為
    被告無罪判決之諭知（最高法院92年度台上字第128號判例
    意旨參照）。本件訊據被告乙○○堅決否認涉有前公訴人所
    指之之犯行，辯稱我沒有參與，我並未持有可發射子彈具有
    殺傷力之槍枝，槍枝也不是我的，我未參與95年12月30日發
    生於「阿龍海產店」之強盜案件等語。查證人丁○○固於偵
    查時陳稱：「扣案之銀色仿貝瑞塔手槍是己○○的，我之前
    在己○○家附近，己○○有拿出來給我及戊○○看過；地點
    在莿桐鄉後埔那邊。乙○○是我在雲二監服刑時認識的。95
    年12月30日第一次搶阿龍海產店有戊○○、乙○○（外號阿
    邦）、乙○○的一友人。這是事後戊○○回來時對我講的」
    等語（見臺灣雲林地方法院檢察署96年度偵字第854號偵查
    卷第132至134頁，96年3月23日偵訊筆錄）；顯然證人丁○○係聽聞自戊○○，並非親自目睹，已難以採信，及稱「當
    天的狀況如戊○○所說，當天是乙○○打電話給我，說要找
    我吃藥，我說我沒有吃藥，我說我在莿桐，你可以過來，我
    幫你問朋友，然後乙○○過來，我介紹戊○○給乙○○。乙○○來了之後，乙○○對我說要買毒品，我介紹乙○○給戊○○，讓他們自己說。然後，我就不知道了。之後我與己○○回西螺，戊○○與乙○○在網咖那邊」等語（見臺灣雲林
    地方法院檢察署96年度偵字第837號偵查卷第129至130頁，9
    6年4月23日偵訊筆錄），於原審中具結證稱：「認識乙○○
    ，稱呼他阿邦，戊○○是我的朋友、乙○○也是我的朋友。
    乙○○有天來找我的時候，戊○○有在場。我認識庚○○，
    他是我和戊○○的朋友。庚○○也認識乙○○。我是在開庭
    才知道戊○○在之前有去過。是戊○○、乙○○，還有一個
    我不知道是誰。乙○○有來跟我借過10萬元，還沒還，95年
    借的，已經借了一年多快兩年。沒有跟他算利息，純粹是朋
    友上互相借給他的。約95年他借完4個月之後我有跟他說麻
    煩把錢還給我，大約是10月跟他催款。沒有發生爭執。戊○○與乙○○碰面，聚在一起的時間只有一次。那次好像在打
    電話找我，戊○○找我，我們出去吃東西，剛好乙○○打電
    話找我，問我在哪裡，我說我在哪裡，叫他過來，戊○○一
    起，有見過面。戊○○沒有車。警方在96年1月30日在雲林
    斗南鎮○○路60號6樓之1執行搜索，扣到的空氣槍1支、電
    擊棒、手套等物品都是己○○的。這些扣案的東西是否有用
    在95年12月30日我不知道。乙○○之前有車，是一台銀色，
    廠牌我不知道。警察是把車號CQ-3130號自小客車拖去警局
    時，在車上找到西瓜刀等物品。這台車是我母親的，是我在
    使用。扣案的這些東西是己○○跟戊○○寄放在我這裡，鴨
    舌帽是我們共同去買的。扣案的東西，只有鴨舌帽是戊○○
    買的，其他都是己○○買的。那把槍是己○○的，因為之前
    己○○有拿來給我看，槍是己○○寄放在我那邊的，大約是
    在95年12月左右寄放的。己○○寄放槍之後，戊○○曾拿走
    過一次，是在我搶阿龍海產店之前，戊○○當時只有拿該把
    槍走而已，其他東西沒有拿。扣案之西瓜刀、電擊棒、手槍
    都不是我的」等語（見原審卷一第192至200頁），另證人庚○○固於偵查中時陳稱：「乙○○是我在雲二監服刑時認識
    的。我不知道95年12月30日第一次搶阿龍海產店有何人」等
    語（見臺灣雲林地方法院檢察署96年度偵字第854號偵查卷
    第134頁，96年3月23日偵訊筆錄）；「我知道戊○○與乙○○並不認識」等語（詳臺灣雲林地方法院檢察署96年度偵字
    第1177號偵查卷一第86頁，96年4月11日偵訊筆錄）；「認
    識戊○○、丁○○、乙○○。好像是丁○○曾經介紹戊○○
    認識乙○○的樣子。丁○○介紹他們認識的時候，我沒有在
    場。丁○○有一次我們聊天的時候說過」等語（見原審卷一
    第220至221頁）；再證人己○○固於偵查中陳稱：「扣案之
    手槍是我的。我當時只是把手槍、子彈寄放在戊○○那裡」
    等語（見臺灣雲林地方法院檢察署96年度偵字第854號偵查
    卷第137頁，96年3月23日偵訊筆錄）；「丁○○介紹戊○○
    與乙○○認識情形與丁○○、戊○○所述相同。乙○○來之
    後談論毒品之事，我沒在旁邊聽」等語（見臺灣雲林地方法
    院檢察署96年度偵字第837號偵查卷第129至130頁，96年4月
    23日偵訊筆錄），然由證人丁○○、庚○○及己○○前開證
    述，僅能證明被告乙○○與證人戊○○相識之過程，至於被
    告乙○○是否有與戊○○共同於95年12月30日至阿龍海產店
    強盜店內財物乙事，則無從證明，是自不能逕以證人丁○○
    、庚○○及己○○之上開證述為被告乙○○不利之認定。而
    證人即共犯之戊○○固曾於警詢時供稱：「95年12月30日阿
    龍海產店之搶案：當時夥同庚○○及綽號阿邦，這是由庚○○提議犯案，當時是由我駕駛銀色福特轎車，由綽號阿邦持
    玩具手槍從副駕駛座先行下車步行至阿龍海產店櫃臺，隨後
    我拿西瓜刀站在海產店餐廳內，另外因為庚○○站在餐廳隔
    間後面我就不知道他持何物品，強盜後犯罪所得是綽號阿邦
    拿給我，我分得約4000元至5000元新臺幣，另外拿到安非他
    命約10幾包，當時他們要分給我安非他命，我拒絕他們了，
    犯案時我們都沒有蒙面」等語（見臺灣雲林地方法院檢察署
    96年度偵字第1177號偵查卷一第45頁）；「在95年12月30日
    20時50分許，在雲林縣莿桐鄉莿桐村阿龍海產店強盜案，是
    我與乙○○（綽號阿邦）及阿邦的朋友共同犯案的，庚○○
    並未前往強盜。乙○○與他朋友都是我第一次看見，所以我
    只知道乙○○綽號阿邦」等語（見臺灣雲林地方法院檢察署
    96年度偵字第854號偵查卷第57頁反面）；「96年1月7日行
    搶時有掉落乙把銀色手槍，該手槍是己○○於95年12月29日
    21時許，在莿桐鄉的一間廟口交給我的，槍放在一只黑色側
    背包內，但該手槍於95年12月30日23時許搶完莿桐鄉阿龍小
    吃部後就將手槍連同背包一起還給己○○，己○○又於2至3
    天後，丁○○載我去找己○○時，己○○又將手槍連同黑色
    側背包一起交給我，直到我至國碩電子遊戲場行搶時槍被拿
    走。我事後有將這件事告知己○○。警方在丁○○所使用之
    ZQ-3130號自小客車內查獲的黑色側背包是己○○所有，而
    該側背包就是己○○裝銀色手槍的黑色側背包，當時他連同
    銀色手槍及黑色側背包交給我，手槍在國碩遊戲場弄丟後我
    將該黑色側背包丟在丁○○的自小客車的後行李箱內」（見
    臺灣雲林地方法院檢察署96年度偵字第1177號偵查卷一第24
    頁）；「我於第二次警詢筆錄中稱95年12月30日晚間夥同乙○○綽號阿邦及一名不認識之男子，行搶阿龍海產是正確的
    ，可能因為指認照片與本人有所差別，被害人無法確實指認
    ，所以被害人無法指認，應讓被害人當場指認，被害人才可
    能指認出乙○○。我們三人均有戴鴨舌帽，均無蒙面。我們
    駕駛一部福特銀色自小客車，由我本人駕駛，乙○○坐於副
    駕駛座，乙○○的朋友坐在後座。車牌號碼我不知道，該福
    特自小客車為乙○○所駕駛來找我們，車輛應該是乙○○家
    人所有。乙○○是作案當天丁○○所介紹認識，便一同犯案
    ，無任何關係，無任何糾紛及仇恨。當天我及丁○○在雲林
    縣莿桐鄉網咖門口，隨後乙○○駕駛該福特銀色小客車載他
    朋友，到網咖門口找我們，之後他們便離開偷竊一面車牌後
    ，因乙○○路線不熟悉，所以便由我開車載乙○○及他朋友
    一同前往行搶。這件事丁○○、己○○均知情。因為他們兩
    人均有與我一同在網咖前，因乙○○是丁○○介紹的，並知
    道我們要前往行搶，但他們二人未參與行搶，當天行搶所得
    有現金及行動電話及安非他命，乙○○分給我現金5000元及
    行動電話兩支，乙○○他們分到現金及毒品。是丁○○及己○○跟我講要到該處行搶，因為他們說那邊有現金亦有毒品
    。本件確實是我及乙○○及他朋友一同犯案，丁○○及己○○均可以作證」等語（見臺灣雲林地方法院檢察署96年度偵
    字第1177號偵查卷(一)第74至77頁），於偵查中供稱：「我和
    庚○○、乙○○一起去強盜丙○○，一開始是要去強盜安非
    他命的，我不知道為何後來會強盜錢、證件。有攜帶一支西
    瓜刀、玩具手槍、還有一支不知道是棍子還是電擊棒。我當
    天是剛從臺北回來，他們兩個叫我一起去，我去到現場庚○○才跟我講說要去強盜丙○○的毒品。我是負責看守現場一
    位女生，被害人說有一支手槍，是玩具手槍。這支玩具手槍
    ，在庚○○他們被抓到那一天就被警察拿走了。當天我是背
    對乙○○、庚○○看守那一位女生，所以我沒有看到有以刀
    子架住丙○○。當天我持西瓜刀，我有拿西瓜到叫現場的女
    生不要動。我分到四千元」等語（見臺灣雲林地方法院檢察
    署96年度偵字第1208號偵查卷第14頁）；「95年12月30日去
    搶阿龍海產店，有我、阿邦、阿邦的朋友，阿邦的朋友是誰
    我不知，要問阿邦了。扣案之銀色手槍是己○○交給我的。
    95年12月30日所搶阿龍海產店，我開阿邦的福特銀色的車子
    ，載阿邦、阿邦的朋友，然後到了之後，我們3人一起進去
    ，那天我拿西瓜刀，阿邦拿銀色手槍，這支手槍是己○○拿
    給我，我再拿給阿邦的，阿邦的朋友拿什麼我不確定。再來
    ，我站在那邊看著一個女人，好像是丙○○的老婆吧！對方
    是3人，我們也是3人在場，由阿邦及其朋友行搶，由阿邦叫
    他們把東西拿出來，在店裡看到什麼就搶，搶到毒品、錢、
    手機。我該認的都承認了，希望給我重新的機會」等語（見
    臺灣雲林地方法院檢察署96年度偵字第1177號偵查卷一第38
    至41頁）；「扣案的手槍是己○○交給我的。95年12月30日
    參與搶阿龍海產店之人有我及上次我看照片指認照片之人（
    即乙○○）及乙○○之友人，乙○○，庚○○及丁○○也認
    識，至於己○○是否認識乙○○我就不知了」等語（見臺灣
    雲林地方法院檢察署96年度854號偵查卷第133頁）；「當初
    是丁○○案發前不久打電話給乙○○，然後乙○○及他的朋
    友，一起到莿桐鄉網咖店門口找我及丁○○、己○○，然後
    乙○○及他的朋友，去外面拔車牌又回來，再來乙○○與丁○○就在網咖店門口說等一會要去搶阿龍海產店這件，我在
    一旁有聽到。我不知為何丁○○、己○○他們二人講好此事
    後就走了，我說的是事實，乙○○沒說實話，且丁○○、己○○都知此事，乙○○及他朋友，我是當天去莿桐網咖店才
    第一次見面，是丁○○介紹、聯絡乙○○來，我才和乙○○
    認識的，乙○○跟警察講之前就已認識我，是不實陳述」等
    語（見臺灣雲林地方法院檢察署96年度偵字第1177號偵查卷
    一第85頁）；「95年12月30日阿龍海產店行搶的事我與乙○○及乙○○的一位男的朋友，我本來是莿桐網咖店門口與丁○○及己○○在一起，結果乙○○開台銀色福特及乙○○的
    朋友來，是丁○○找乙○○來的。乙○○要問我有沒有安非
    他命、海洛因，我告訴他我現在沒有吃藥，後來我有對乙○○說，我聽說丙○○有在賣藥，乙○○當時就問我哪裡可以
    去搶，因為乙○○說他都沒有錢，然後，乙○○對我說，我
    們一起去搶，這時候丁○○及己○○沒有跟著去搶。那時我
    從臺北下來，我有工作，我有錢，辛苦錢，乙○○要向我借
    錢，我沒借給他，然後，就變成大家一起去搶」等語（見臺
    灣雲林地方法院檢察署96年度偵字第837號偵查卷第129頁）
    ；另於臺灣雲林地方法院審理時證述：「我有參與阿龍海產
    店之搶案。第一次的人沒有在這裡，第一次我不記得他們的
    名字，我只知道一個是乙○○而已，其他的不知道。第一次
    是乙○○提議的」等語（見臺灣雲林地方法院96年度訴字第
    275號卷二第19頁反面），惟其於原審審理中翻異前詞改稱
    ：「當天是有一個叫丁○○的人介紹去搶阿龍海產店，還有
    另外兩個我不認識的人。那時候丁○○說我們要去收帳款，
    然後去到那邊的時候才臨時改變說要去搶。是丁○○臨時改
    變說要去搶，當時丁○○已經走了，走的時後叫我自己去還
    有跟另外那兩個不認識的。當天那時候我拿西瓜刀，另外一
    個拿手槍，還有一個拿什麼我忘記了。押著人質，搜刮財物
    。那時候我是拿西瓜刀押著另外一個人，另外一個是搜刮財
    物，一個站在門口那邊。當天我有戴帽子，另外一個也有戴
    帽子。我們去的時候，己○○才交槍給我們。當天是開車，
    我開一台黑色的三菱轎車，該次搶劫財物平均分，一個人好
    像分七、八千元。整個行搶過程大約三十秒至四十秒。搶到
    錢、手機、還有毒品。是在收銀台直接搜刮財物。我稱呼跟
    我去行搶的人『逗陣的』（台語），我不記得當天跟我去的
    人的姓名、綽號，因為我是當天介紹去的時候，當天才看到
    。後來也沒有跟這兩個人再聯絡。（辯護人提示雲林地檢96
    偵字第1177號卷第37頁），筆錄是我講的，這次我們第二次
    借提出去的時候，警察全部都翻成一遍，那時候我被抓到的
    時候，警察跟我說阿邦，我說我不知道他長什麼樣子，我不
    記得了，我是說我那天開什麼車，但是警察做的筆錄說車是
    阿邦的，那個阿邦我就跟他不認識，叫我指證我怎麼指證。
    阿邦這個名字是警察告訴我的。我在偵查中跟檢察官說的是
    事實，但是不是什麼叫阿邦的這個人，到現在為止我還沒有
    見過他，我要看那個人是不是跟我一起去的人才知道。該次
    筆錄的陳述，除了『阿邦』這個人外都對。車子應該是銀色
    的。那天我是從臺北下去的，我開另外一台黑色的，作案的
    時候開銀色的。作案的時候是我開車。那台是銀色福特的車
    。跟我去行搶的人是透過丁○○介紹的。去的時候，丁○○
    跟我說要去收一條錢，等一下他會叫他朋有跟我一起去，他
    跟我這樣說而已。阿邦這個名字是警察提示給我的。丁○○
    並沒有介紹一個叫阿邦的朋友給我認識。我被抓到的時候警
    察叫我供出乙○○，乙○○或者是阿邦我都不知道、不認識
    。我在警察局、檢察官偵訊時都有跟警察、檢察官說我不認
    識乙○○。我在雲林地院作證時是說謊，那天我作偽證。三
    月八日借訊時我人沒有在提藥，人很清醒。我被警察抓到，
    警察拿一個口卡給我認，我說那個不是，警察說丁○○他認
    識，說我們同案的，我說不是，就叫我指認，警察那時候叫
    我指認他的。在我認口卡前，沒有見過乙○○。行搶用的西
    瓜刀、槍、電擊棒是己○○提供的，是行搶前幾分鐘決定要
    行搶。己○○已經準備好這些東西是我跟他拿的。我有去那
    裡拿過一把槍。十二月三十日那次槍是己○○拿過來給我的
    。二次搶的手槍都是同一把。跟丁○○是朋友，沒有債務糾
    紛」等語（見原審卷一第201至217頁）、「（審判長問：畫
    面上出現的這輛車子是否是你們當時作案所使用的汽車？）
    是，我是駕駛」、「（審判長問：第一個從副駕駛座下車、
    身穿背心、頭戴鴨舌帽的人是誰？）牛頭，他的真名我不知
    道，是丁○○的朋友」、「（審判長問：你以前說是綽號叫
    阿邦的，後來又說是逗陣的，今天又說是牛頭？）牛頭」、
    「（審判長問：從副駕駛座後方下車的人是誰？）是牛頭的
    朋友，那個我真的不知道，我就是另外一個從車後方出現的
    人。我是開車的」、「（審判長問：之前你曾經指認另外兩
    個人之中其中一個是被告，為什麼？）可以幫我自己脫罪」
    、「（審判長問：你當時都已經承認自己犯罪了，怎麼說可
    以幫你自己脫罪？）我當時想說我老實話都講了，看能不能
    判輕一點、交保回去」、「（審判長問：意思是說你當時的
    指認沒有錯？）沒有」、「（審判長問：那怎麼說講老實話
    ？）那時候沒有講」、「（審判長問：你當初指認可能是被
    告的，你認為是畫面上哪一個？）那兩個都不是」、「（
    審判長問：你當初認為哪一個是所以指認？）就後面那一個
    」、「（審判長問：那為什麼會提到乙○○？）那是我跟丁○○兩個，丁○○跟我講說被告跟他有債務糾紛」、「（審
    判長問：丁○○什麼時候跟你說？）在案發11月那天」、「
    （審判長問：丁○○什麼時候跟你說乙○○跟他有債務糾紛
    ）我在台北工作沒做的時候」、「（審判長問：什麼時候台
    北工作沒有做？）11月」、「（審判長問：11月就打算栽贓
    給乙○○？）沒有，那時候是要去跟乙○○收錢找不到人」
    、「（審判長問：為什麼案發之後會提到乙○○？）我是在
    講說我們的過程是丁○○當初是怎麼樣來的，來的時候我們
    在犯罪之後，丁○○跟我說這件事可能是乙○○跟警察說，
    警察才知道這件事情，所以我就說是乙○○」、「（審判長
    問：所以照你剛才所述，你是在被警察查獲之後，丁○○才
    跟你說是因為乙○○所以才被警察查獲？）那時候我們4個
    我是最後一個抓到的，警察有跑去家裡，要去抓我們的時候
    ，丁○○跟我兩個人一起跑掉了，跑掉的時候，丁○○跟我
    講」、「（審判長問：你們犯那麼多件，憑甚麼認為這件事
    乙○○供出來的？）我們去犯案的時候，第一件就曝光，警
    察就要抓」、「（檢察官問：那時候現場三個人、沒有乙○○，這件事情又很隱密，為什麼會認為是乙○○說的？）那
    是我誤聽丁○○說的」、「（檢察官問：你們要去阿龍海產
    店有誰知道？）丁○○，還有兩個是丁○○的朋友，就是一
    起去作案的」、「（檢察官問：所以根本就沒有乙○○？）
    對」、「（檢察官問：既然你知道乙○○不在，那你為甚麼
    會認為是乙○○去通風報信的？你跟乙○○之間有仇嗎？）
    沒有」、「（檢察官問：那為什麼會說乙○○？）當時警察
    跟丁○○跟我說的」等語（見原審卷二第146至149頁），足
    見證人戊○○就其所犯95年12月30日「阿龍海產店」強盜一
    案是否係與被告乙○○共同為之一節，說法前後不一，一下
    稱當時夥同庚○○及綽號阿邦，這是由庚○○提議犯案。一
    下又稱係我與乙○○（綽號阿邦）及阿邦的朋友共同犯案的
    ，庚○○並未前往強盜。是丁○○及己○○跟我講要到該處
    行搶。乙○○與丁○○就在網咖店門口說等一會要去搶阿龍
    海產店這件，我在一旁有聽到。乙○○對我說，我們一起去
    搶。去搶阿龍海產店，還有另外兩個我不認識的人。第一個
    從副駕駛座下車、身穿背心、頭戴鴨舌帽的人是牛頭。從副
    駕駛座後方下車的人是牛頭的朋友，那個我真的不知道等。
    前後說法不一，已有瑕疵可指，是證人戊○○上開於警詢及
    偵查中所為不利於被告乙○○之供述，自難遽予採信。再證
    人即「阿龍海產店」之負責人丙○○固曾於警詢、偵查中分
    別證述：「我在櫃臺結帳，忽然聽到一位歹徒衝進來店內左
    手持銀色手槍高喊不要動，要把錢全部拿出來，隨後再衝進
    來二位歹徒，一位手持電擊棒及一位手持西瓜刀，手持西瓜
    刀控制我跟我老婆及一位員工，再由手持手槍及手持電擊棒
    二位歹徒進入櫃臺內搜刮財物，總共遭搶6萬元及手機三支
    。歹徒有三人，持手槍歹徒當時戴鴨舌帽及戴黑色口罩身材
    微胖，約170公分約30歲左右。歹徒使用的交通工具我不知
    道。現場有遺留西瓜刀套子在我店外側門口」等語（見臺灣
    雲林地方法院檢察署96年度他字第62號卷第24至25頁，95年
    12月30日警詢筆錄）；「（提示乙○○之照片）我見過這名
    男子，就是這名男子有去我店裡搶劫，我店裡有被搶過2次
    ，一次是在95年12月30日，另一次是在96年1月，1月那次沒
    有搶成，照片中的男子則兩次都有參與，第一次共有4人，
    有3人進入我店裡搶劫，其中2人有蒙面，1人沒有蒙面，沒
    有蒙面的人拿手槍，但照片中的男子有蒙面，但由他的眼睛
    我認得出來，而且該男子第二次搶劫時又有來，第二次共來
    三個，一名在車上，第二次該男子來時沒有蒙面，是手持西
    瓜刀，第一次他們有搶走六萬多元現金及三支手機。因為他
    們來搶劫，照片中的男子蒙面，我有特別注意他的長相，而
    且他第二次又有來，所以我還有問他說，你們是否食髓知味
    ，第一次三人進來搶劫，沒戴口罩的人手持手槍，照片中之
    人手持西瓜刀，所以我對他印象特別深刻。（何以在警局指
    認時表示第一次是戊○○與丁○○行搶，第二次才是由乙○○持西瓜刀來行搶？）因為我當時在警局時的指認照片沒有
    那麼清楚，現在這張照片比較詳細，可以看出他就是第一次
    來參與行搶的蒙面之人，而且他第二次來跟我扭打，被我踢
    他的腳及肚子。因為在警局指認照片很模糊，所以有些誤認
    。但由這張照片中我可以確認乙○○前後兩次都有來行搶，
    而且都是手持西瓜刀」等語（見臺灣板橋地方法院檢察署96
    年度偵字第10759號偵查卷第18至19頁，96年6月14日偵訊筆
    錄）；臺灣雲林地方法院刑事庭96年度訴字第275號強盜等
    案件審理中證稱：「第一次行搶時共有四個人，三個人下車
    ，一個在車上，他們都有被錄影起來，下車一個人手上有槍
    ，然後下去行搶，我一個服務生在後面洗碗，被他押進去，
    然後拿槍的喊不要動，當時我太太懷孕，拿西瓜刀的押著她
    ，叫我老婆不要動，一個在櫃臺搜刮財物。損失六萬多元。
    第一次歹徒拿槍、電擊棒、西瓜刀。兩個有戴口罩。上禮拜
    我有去土城開庭，那一個讓我指認的人才是，第一次警察拿
    相片給我指認的時候我看不清楚，因為相片已經拉長了。第
    一次去有四個人，一個在車上，三個人下車，總共是四個人
    。下車的人有拿西瓜刀、電擊棒、槍。板橋地方法院有叫我
    去指認，我去的時候那個人已經借提到台東去了，我們也是
    認相片而已，那個我看就知道是了，第一次看的照片根本不
    是，因為那個臉拉長了，但是第二次指認的時候，連我太太
    也說是。這個人是持西瓜刀的那個人。持槍的那個人沒有戴
    頭套、口罩，那個最好認，但是他沒有在場。我去土城指認
    一個人，這個人兩次都有來，第一次他拿刀架在我太太脖子
    上，該人二次都拿西瓜刀」等語（見臺灣雲林地方法院96年
    度訴字第275號刑事卷宗二第8至12頁）等語，觀諸證人丙○○於上開警詢、偵訊之指證，被告乙○○究係參與第一次或
    係二次強盜案件均有參與及被告乙○○強盜時所持之兇器等
    情，前後指證已有不一，況且由其證述，被告乙○○強盜時
    既有蒙面，證人丙○○又如何指出被告乙○○確有參與95年
    12月30日之強盜案件？告訴人丙○○於本院當面指認稱去我
    店裡搶劫的人不是他（指被告），當時只有指認照片，照片
    有拉長與原來的不一樣，照片也不清楚等，因之，證人丙○○於偵訊時指證被告乙○○即為95年12月30日至「阿龍海產
    店」強盜之人，是否屬實，即非無疑。另參以證人即被害人
    甲○○曾於警詢中證述：「當時我在店內挑蔥，有一名手持
    銀色手槍之歹徒頭戴鴨舌帽未蒙面，叫我先生丙○○拿錢出
    來，後面又有一名戴口罩之歹徒，他要我蹲下來我說我要挑
    蔥，我不要蹲下他就拿出西瓜刀叫我蹲下來不要看，後叫我
    先生丙○○蹲下來，拿西瓜刀的歹徒在旁監視另二名歹徒在
    搜我們的皮包後就離開，我開窗戶看歹徒的車牌號碼後發現
    我的皮包裡的錢一萬多元不見了，這時我才知道我皮包裡的
    錢被他們搶走。歹徒駕駛銀色自小客車。現金一萬元，摩托
    羅拉手機一支」等語（見臺灣雲林地方法院檢察署96年度他
    字第62號偵查卷第28頁，95年12月30日警詢筆錄）；「（提
    示乙○○之照片）我有看過他，他是在95年12月30日來店裡
    搶劫的人之一，他當時有蒙面，但是我從他的鼻子與眼睛可
    以認出他就是來我店中搶劫的人，因為他的鼻子特別大，所
    以我有印象。至於他有無持武器因為已經過了半年多，我不
    記得了。因為他就站在我身旁，所以我對他印象很深刻。乙○○有參與第一次的搶劫我認得出來」等語（見臺灣板橋地
    方法院檢察署96年度偵字第10759號偵查卷第18至19頁，96
    年6月14日偵訊筆錄）等語，惟證人甲○○於原審審理中即
    改稱：「我看到他們三個人進來，一個叫我趴著，兩個走到
    我老公那邊。一個戴帽子、一個蒙面，另外一個時間太久忘
    記了。叫我趴著的人好像有蒙面。搶劫過程我完全不知道，
    只是聽到聲音。（檢察官問：如果來搶的三個人來到現場，
    妳是否可以認得出來？）我都不知道。（檢察官問：還記不
    記得，去年六月，妳有到板橋地檢署來做過證人，當時有拿
    照片給妳指認？）記得我有來過一次。（檢察官：提示96年
    度偵字第10759號卷P.1 2，這張照片是否是妳去年在地檢署
    指認的照片？有沒有印象？）有。（檢察官問：請再看一次
    這張照片，這個人當時是否有到你們店裡面參與搶劫？）（
    證人在思考）。（檢察官問：是否能認得出來？）（證人在
    思考）。12月30日被搶了5萬多快6萬。有蒙面，就是戴口罩
    。叫我趴下去的那個有拿西瓜刀，還有一個拿槍，拿槍的有
    戴帽子，另外一個拿電擊棒。（辯護人質疑在板檢偵查中稱
    不記得武器）那時候武器我有記起來，武器我記得是西瓜刀
    、槍和電擊棒。（辯護人問：所以是妳今天說的為準？）（
    證人在思考）。（辯護人問：從妳看到有人可能要強盜妳們
    ，到妳趴下來看不到了，這中間經過多少時間？）這段時間
    快一分鐘。（辯護人問：剛才檢察官問妳那天去搶劫的人有
    沒有其中任何一個人現在在法庭上？現在再庭的被告乙○○
    ，妳是否能夠確定他是不是那天去妳店裡搶劫的賭徒之一？
    ）（證人在思考）。（被告以白紙遮住鼻子以下，站起，略
    走近證人，讓證人觀看。）（證人在思考）」等語（見原審
    卷一第184至189頁），是證人即被害人甲○○雖於偵查中曾
    到庭證稱本件強盜之三人中，持槍行搶之人即為被告乙○○
    等語，惟其於偵查中多次指證本件強盜之人時，多有前後不
    一致之處，況且，自其所述，搶劫過程其全程趴著，僅聽到
    聲音，是其於偵訊時指認被告乙○○即為95年12月30日至「
    阿龍海產店」強盜之人，是否屬實，誠有疑義。證人丙○○
    、甲○○於警詢、偵訊所為指證，自不能作為對被告乙○○
    不利之認定。末按起訴書雖舉改造手槍乙把（槍枝管制編號
    ：00000000 00），認定被告乙○○於95年12月30日持該把
    槍枝強盜「阿龍海產店」云云，然該把改造手槍係在證人丁○○所駕駛之自小客車上為警查扣，已據證人丁○○證述在
    前，且由證人戊○○、己○○、丁○○、庚○○、丙○○及
    甲○○等人之上開證述，亦不足以認定被告乙○○有持該把
    槍枝與戊○○共同於95年12月30日強盜「阿龍海產店」店內
    財物，因之，本件顯無證據證明被告乙○○涉嫌違反槍砲彈
    藥刀械管制條例所指之未經許可，持有可發射子彈具有殺傷
    力之槍枝罪。綜上所述，證人戊○○、己○○、丁○○、庚○○、丙○○及甲○○等人於偵查及原審審理時之證述，有
    前述之瑕疵，其等於警、偵訊、臺灣雲林地方法院審理時所
    為證詞，即難遽以採信。是依卷附證據，尚未達於一般人均
    不致有所懷疑之程度，自不能形成對於被告有罪認定之確切
    心證，且按刑事訴訟法第161條已於91年2月8日修正公布，
    修正後同條第1項規定：檢察官就被告犯罪事實，應負舉證
    責任，並指出證明之方法。倘檢察官所提出之證據，不足為
    被告有罪之積極證明，或其闡明之證明方法，無從說服法院
    形成被告有罪之心證，基於無罪推定之原則，自應為被告無
    罪之諭知，最高法院92年度台上字第711號判決要旨著有明
    文。本件檢察官所舉前揭之事證，既未達於通常一般之人均
    不致有所懷疑，而得確信其為真實之程度，此外，復查無其
    他積極證據資以證明被告確有公訴意旨所指之犯行，揆諸首
    揭法律規定與說明，自應為其無罪之諭知。
三、原審經審理結果，認無其他積極證據足資證明被告有公訴人
    所指之前開犯行，而為被告無罪之諭知，尚無不合，公訴人
    上訴意旨指摘原判決不當，為無理由，應予駁回。
據上論斷，應依刑事訴訟法第368條判決如主文。
本案經檢察官周志榮到庭執行職務。
中    華    民    國    98    年    9     月    1     日
                  刑事第九庭  審判長法  官  陳貽男
                                    法  官  周盈文
                                    法  官  許宗和
以上正本證明與原本無異。
檢察官如不服本判決，應於收受送達後10日內向本院提出上訴書
狀，其未敘述上訴之理由者並得於提起上訴後10日內向本院補提
理由書（均須按他造當事人之人數附繕本）「切勿逕送上級法院
」。
                                    書記官  林淑貞
中    華    民    國    98    年    9     月    1     日


司法院資訊處製作；財團法人民間司法改革基金會備份。
